臺灣新北地方法院民事裁定
110年度消債清字第242號
聲  請  人  翁宜萱


上列當事人聲請消費者債務清理清算事件，本院裁定如下：
    主  文
聲請人乙○○自中華民國一百一十一年一月十三日上午十時起開始
清算程序。
命司法事務官進行本件清算程序。
    理  由
一、按債務人不能清償債務或有不能清償之虞者，得依本條例所
    定清算程序，清理其債務；債務人對於金融機構負債務者，
    在聲請更生或清算前，應向最大債權金融機構請求協商債務
    清償方案，或向其住、居所地之法院或鄉、鎮、市、區調解
    委員會聲請債務清理之調解；法院開始清算程序之裁定，應
    載明其年、月、日、時，並即時發生效力；法院裁定開始清
    算程序後，得命司法事務官進行清算程序，必要時，得選任
    律師、會計師或其他適當之自然人或法人一人為監督人或管
    理人，消費者債務清理條例(下稱消債條例)第3條、第151條
    第1項、第83條第1項、第16條第1項分別定有明文。
二、聲請意旨略以：其因家人積欠賭債，而向銀行借款幫家人還
    債，原本均有按期還債，後因當時任職公司之老闆因病過世
    ，公司結束營業，頓時無收入而未繼續償還債務，失業期間
    係向友人借錢維持生活，嗣在職業訓練所學習並取得保母資
    格後，於民國108年在薇薇安娃娃國托嬰中心任職並開始還
    款。惟其於109年間懷孕後，因生產、坐月子、育嬰等因素
    請了產假及育嬰假，直至109年12月間始復職，110年3月至5
    月間又請育嬰假在家照顧父母及子女，於110年5月中旬其任
    職之薇薇安娃娃國托嬰中心因疫情縮編裁員而失業，失業後
    一直僅有兼職之工作。聲請人有不能清償債務情事，曾與最
    大債權人華南商業銀行股份有限公司(下稱華南銀行)調解不
    成立。又聲請人於5年內並未從事營業額平均每月新臺幣(下
    同)20萬元以下之營業活動，復未經法院裁定開始更生程序
    或宣告破產，爰依法聲請裁定准予開始清算程序等語。
三、經查:
(一)聲請人前向本院聲請債務清理之更生事件，經聲請人向本院
    聲請移轉至當時聲請人居所所在地之法院即臺灣臺北地方法
    院(下稱臺北地院)管轄，本院以109年度消債更字第497號民
    事裁定移轉至臺北地院，又經該院以聲請人未經調解為由移
    送前置調解，與最大債權人華南商銀調解不成立等情，此有
    臺灣臺北地方法院調解不成立證明書附於臺北地院臺北簡易
    庭110年度北司消債調字第111號卷可參，復經本院職權調取
    上開調解卷宗可憑。是本件聲請人所為本件更生聲請可否准
    許，應審究聲請人其現況是否有消債條例第3條規定之「不
    能清償債務或有不能清償之虞」之情事而定。
(二)聲請人之財產及收入：依聲請狀附具之全國財產稅總歸戶財
    產查詢清單、中華民國人壽保險商業同業公會保險業通報作
    業資訊系統資料查詢結果回覆書(見本院110年度消債清字第
    242號卷《下稱消債清字卷》第70頁、第319頁至第321頁)所示
    ，聲請人名下除富邦人壽有效保險外，無其他財產；聲請人
    之收入部分，依聲請人陳報其自聲請更生前兩年間(即108年
    11月15日起至110年11月14日止)之收入共555,761元等情，
    並提出107至109年度綜合所得稅各類所得資料清單、托育人
    員薪資表、交易明細、一零四資訊科技股份有限公司員工薪
    資單、兆豐銀行存款交易明細、存摺內頁、員工在職證明書
    (見本院109年度消債更字第497號卷，下稱消債更字卷，第1
    15頁至第117頁、消債清字卷第251頁至第277頁)為證，核與
    聲請人所述相符，勘信為真實。是本院審酌暫以23,157元(
    計算式：555,761元÷24個月=23,157元，元以下四捨五入)為
    其每月可處分所得數額。
(三)聲請人之必要支出狀況：聲請人主張其每月必要支出依新北
    市政府所公告之111年度新北市最低生活費15,800元之1.2倍
    計算即18,960元等語，經核符合消債條例第64條之2第1項規
    定；且依消債條例施行細則第21條之1第3項規定，聲請人若
    表明以行政院衛生福利部公布之最低生活費1.2倍計算必要
    支出，毋庸記載原因、種類及提出證明文件，是聲請人上開
    主張應為可採。
(四)扶養父母親部分：聲請人陳報需扶養雙親丙○○(39年次)、甲
    ○○(39年次)，每月扶養費各2,000元等語，業據提出戶籍謄
    本、存摺內頁(見消債清字卷第35頁、第281頁至第309頁)為
    證。又受扶養者每月所需之生活費用，本無一定之標準，斟
    酌一般受扶養者若無特殊情況，其日常生活較為單純，基本
    生活費用當與一般成年人之基本生活費用不同，其支出應較
    一般成年人為低，爰以111年度新北市每人每月最低生活費
    用為標準計算為度。本院審酌丙○○現年72歲，已逾法定退休
    年齡，另本院依職權查閱丙○○之稅務電子閘門資料查詢表所
    示，其名下有田賦6筆，財產總額1,945,092元，且其108年
    至109年共有收入30,394元。又丙○○每月皆領有老人年金4,0
    00元及榮民津貼15,158元，其每月可支配之所得約19,158元
    ，應已足以負擔個人之生活費，是聲請人主張負擔其父之扶
    養費部分，應予扣除；本院審酌甲○○現年72歲，亦逾法定退
    休年齡，另本院依職權查閱甲○○之稅務電子閘門資料查詢表
    所示，其名下有土地及建物各1筆，即聲請人目前所居住之
    房屋，且其107年至109年度共有利息及薪資收入共40,265元
    ，相當每月有1,118元之收入，另其每月領有老人年金4,000
    元、勞退金11,406元，其每月可支配之所得約16,524元，亦
    應已足以負擔個人之生活費，是聲請人主張負擔其母之扶養
    費部分，亦應予扣除。
(五)扶養未成年子女部分：聲請人陳報需扶養其子翁秉辰(109年
    次)，每月扶養費20,000元等語，業據提出戶籍謄本為證(見
    消債清字卷第33頁)。本院審酌翁秉辰現未成年，且與聲請
    人同住，堪認其有受聲請人扶養之必要，至聲請人未成年子
    女之扶養費，聲請人自陳當初男朋友不願意留下孩子，遂與
    聲請人分手後便渺無音訊等情，是本院依職權審閱翁秉辰之
    戶籍謄本內亦無父之記載，勘信為真實，故翁秉辰之扶養義
    務人，應計列1名。又本院衡以一般情形，未成年人多依附
    父母生活，日常生活較為單純，其支出應較成年人為低，爰
    依111年度新北市每人每月最低生活費標準1.2倍之六成計算
    未成年之子之每月支出金額，較為適宜。核估其未成年之子
    扶養費應為11,376元(計算式：15,800元×1.2倍×60%＝11,376
    元)，而聲請人提列之扶養費逾此部分，應予剔除。
(六)聲請人現每月可得處分所得23,157元，扣除上開每月必要生
    活支出18,960元及扶養費11,376元後，已無餘額。是本院依
    據聲請人現況之家庭狀況、疾病、財產、勞力及信用等清償
    能力為綜合判斷，聲請人每月之可處分所得扣除其必要生活
    支出後已無餘額，且積欠債務數額顯非得在短期內完全清償
    ，本件足堪認定聲請人應具有消債條例第3條所規定「債務
    人不能清償債務」之情形。
四、綜上所述，聲請人係一般消費者，且有無法清償債務之情事
    ，亦未經法院裁定開始更生程序或許可和解或宣告破產，復
    查無消債條例第6條第3項、第8條或第82條第2項所定駁回清
    算聲請之事由存在。從而，聲請人本件清算之聲請，洵屬有
    據，應予准許，並命司法事務官進行本件清算程序，爰裁定
    如主文。另本院查核聲請人之財產資力情形，經核聲請人並
    非毫無任何具清算價值之財產可供清算，參酌本件清算程序
    之規模，本院認尚有進行清算之實益，故不依消債條例第85
    條之規定同時終止清算程序，併予敘明。
五、依消債條例第11條第1項、第83條第1項、第16條第1項，裁
    定如主文。
中　　華　　民　　國　　111 　年　　1 　　月　　13　　日
                  民事第六庭    法　官  莊惠真
上為正本係照原本作成。
本件不得抗告。
本裁定已於111年1月13日上午10時公告。
中　　華　　民　　國　　111 　年　　1 　　月　　13　　日
                                書記官　但育緗